【裁判字號】    98,中簡上,147
【裁判日期】    980302
【裁判案由】    詐欺
【裁判全文】
臺灣臺中地方法院刑事判決           98年度中簡上字第147號
上  訴  人
即  被  告  甲○○○
選任辯護人  林佐偉律師
            李淑娟律師
上列上訴人即被告因詐欺案件，不服本院臺中簡易庭97年度中簡
字第3779號中華民國97年12月29日第一審判決（聲請簡易判決處
刑書案號：97年度偵字第17404號），提起上訴，本院管轄之第
二審合議庭判決如下：
    主    文
上訴駁回。
    犯罪事實
一、甲○○○能預見將自己帳戶金融卡連同密碼交付予不詳身分
    之成年人使用，足供他人作為詐騙財物匯款之工具，竟基於
    幫助他人詐欺取財之不確定故意，於民國九十七年五月十一
    日前某日，在不詳地點，以不詳之代價，將其所申辦之華南
    商業銀行臺中港路分行（下稱華南銀行中港分行）帳號00
    0000000000號帳戶之金融卡連同密碼交付予某真
    實姓名、年籍不詳之成年人，容任他人作為詐欺取財之工具
    。前開年籍不詳之成年人所屬之詐欺集團成員，於取得甲○
    ○○之上述金融卡及密碼後，即基於意圖為自己不法所有之
    犯意聯絡，於九十七年五月十一日十三時許，佯裝為東森購
    物客服人員，撥打電話向丙○○謊稱其於東森購物之貨到簽
    收時，誤簽為分期付款欄位，再由另一名詐欺集團成員撥打
    電話與丙○○，要求其依其指示至合作金庫查詢其中國信託
    商業銀行帳戶內餘額，丙○○經操作後誤以為帳戶金額短缺
    ，不疑有他而陷於錯誤，進而提領該帳戶之存款，並於同日
    十四時二十七分許，依該詐欺集團指示至臺北縣三重市○○
    路一號華南銀行以ATM臨櫃現金匯入方式，將新臺幣（下同
    ）九萬九千元匯入甲○○○所申設上開帳戶內，再由該詐欺
    集團成員提領款項花用，嗣經丙○○查覺受騙，報警處理，
    而查悉上情。
二、案經臺中市警察局第一分局報告臺灣臺中地方法院檢察署檢
    察官偵查後聲請簡易判決處刑。
    理    由
一、按現行刑事訴訟法為保障被告之反對詰問權，排除具有虛偽
    危險性之傳聞證據，以求實體真實之發見，於該法第一百五
    十九條第一項明定被告以外之人於審判外之言詞或書面陳述
    ，除法律有規定者外，不得作為證據。又被告以外之人於審
    判外之陳述，雖不符前四條之規定（即刑事訴訟法第一百五
    十九條之一至同條之四），而經當事人於審判程序同意作為
    證據，法院審酌該言詞陳述或書面陳述作成時之情況，認為
    適當者，亦得為證據；當事人、代理人或辯護人於法院調查
    證據時，知有第一百五十九條第一項不得為證據之情形，而
    未於言詞辯論終結前聲明異議者，視為有前項之同意，刑事
    訴訟法第一百五十九條之五定有明文。本件當事人並未就卷
    內證據資料之證據能力有所爭執，且迄於言詞辯論終結前，
    均未主張有刑事訴訟法第一百五十九條第一項不得為證據之
    情形，是應認已同意卷內證據均得作為證據，且經本院審酌
    後，認無不適當之情形，應認本案調查之卷內證據均有證據
    能力，合先敘明。
二、訊據上訴人即被告甲○○○（下稱被告）固坦承有申請開設
    上開華南銀行中港分行帳戶，然矢口否認有何幫助詐欺取財
    犯行，於本院審理時辯稱：上開華南銀行中港分行帳戶金融
    卡連同密碼確為遺失，伊並未販賣上開帳戶，伊實無幫助他
    人詐欺取財之犯罪故意云云。惟查：
(一)、上揭華南銀行中港分行帳戶確係被告所開立乙節，有被告前
    開華南銀行中港分行九十七年五月二十七日華中港字第○九
    七○○二七○號函覆之客戶基本資料建檔查詢印表及華南商
    業銀行存款往來明細表故乙份在卷可佐，又被告所開立之上
    開帳戶，被詐騙集團成員利用作為向被害人丙○○詐欺取財
    之入帳帳戶及被害人丙○○接獲詐騙集團電話後，確有於九
    十七年五月十一日十四時二十七分許，匯款九萬九千元至被
    告上開存款帳戶等情，亦據被害人丙○○證述綦詳，並有被
    害人丙○○提出之華南銀行自動櫃員機交易明細單及被告華
    南商業銀行存款往來明細表各乙份在卷可參。
(二)、至被告雖以上揭情詞置辯，然查：
(1)、被告先於偵查中辯稱：伊華南銀行中港分行帳戶之金融卡係
    置放在隨身包包內，密碼為伊生日寫在紙條上，與金融卡同
    置一處，伊不知道何時遺失，伊僅有遺失該金融卡，伊係於
    九十七年五月九日整理時發現該張金融卡遺失，惟因該帳戶
    沒錢，故未處理，即至同年月二十日方聽從友人勸說報警處
    理云云；又於審理時改稱伊九十七年五月十日、十一日發現
    該金融卡遺失，金融卡平日置放於小包包內，平日清晨運動
    時會將之連同茶壺、毛巾、面紙等物品置放在大包包隨身揹
    帶，金融卡伊很少用，有人匯款伊才用卡云云，則被告究何
    時發現金融卡遺失，被告前後所述不一，已屬可疑。
(2)、又被告自承：金融卡伊很少用，有人匯款伊才用卡等語，而
    細觀被告上開帳戶存款往來明細表，自九十六年九月二十一
    日起至九十七年五月八日止，期間並無任何交易記錄，帳戶
    內金額僅餘存款二百五十元，足見該帳戶被告所餘存款金額
    及使用次數均甚微，被告理應無隨身攜帶該金融卡之必要，
    且依被告前開所述，其係因清晨運動，方將之置放小包包內
    再與其他物品一同置放隨身揹帶之大包包內，惟依一般民眾
    晨運習慣，因通常僅係短暫外出運動，僅會攜帶少量現金及
    所需物品在身，以避免重要證件或貴重物品因不慎遺失、遭
    竊或遭搶，而圖生不必要之困擾，況縱隨身攜帶金融卡尚須
    尋得銀行自動櫃員機方得領取金錢繼而使用，相較攜帶現金
    而言，甚為不便，則被告辯稱其於晨間運動時隨身攜帶金融
    卡云云，與常情已有重大違背。
(3)、又被告於審理中雖又辯稱：華南銀行中港分行帳戶是伊與兒
    子一起至華南銀行申設，當時因伊兒子擔心伊忘記密碼，將
    密碼變更為伊國曆生日，惟伊僅記得農曆生日，只得將密碼
    書寫紙上連同金融卡置放同處云云，而證人即被告之子乙○
    ○，於本院審理時亦附和證稱上情，惟查一般民眾通常會以
    容易記憶或對己具特殊意義而不易遺忘之數字申設金融卡密
    碼，本件金融卡既為被告所申設使用，而被告僅記得農曆生
    日，為何不以之作為密碼，反以被告記憶不清之國曆生日為
    密碼，已屬可疑？況存摺及金融卡之所以需要設定密碼，目
    的即在避免非持卡人以非法方法取得存摺或金融卡後任意使
    用該存摺或金融卡，故應避免將密碼、存摺及金融卡同置一
    處，此為一般社會大眾所知悉，被告對此當無不知之理，則
    被告豈有特別申設一組其無法記憶之金融卡密碼，而又將該
    密碼另行書寫在紙條上且與金融卡一併放置，而使非法取得
    金融卡之人得順利使用該帳戶之理？凡此種種均與常理不符
    ，實屬堪疑。
(4)、而被告雖辯稱：於九十七年五月十日、十一日發現金融卡遺
    失，並於同年月二十日向警方報案金融卡掛失云云，然查被
    告既於五月十日、十一日即知金融卡遺失，而金融帳戶資料
    遺失，容易為他人所盜用或淪為犯罪工具，此為一般民眾所
    周知，被告自無例外，則其為何未立即報案或掛失處理？亦
    與一般社會經驗法則不符。又被告雖提供臺中市警察局第六
    分局九十七年五月二十一日中分六警偵字第○九七○○一八
    ○九五號函，證明被告有報案遺失金融卡，惟查該份函文亦
    僅能證明被告於九十七年五月二十日十六時二十六分許有報
    案陳稱於九十七年五月九日十九時許有遺失金融卡紀錄，況
    報案該時，丙○○已遭詐騙，該帳戶業已為警通報列為警示
    帳戶，被告報案僅有藉以圖將來脫免刑責之用，並無任何實
    益，亦不足證明被告帳戶確為遺失。至證人乙○○於本院證
    述：伊有將密碼貼在金融卡云云，既無從證明被告本件帳戶
    金融卡係屬遺失，亦不足為任何有利被告之認定，併此敘明
    。
(5)、再者，詐欺集團以他人帳戶供作款項出入之人頭帳戶，必定
    會先取得帳戶申請人之同意，否則若帳戶申請人辦理掛失止
    付，被害人所匯入之款項即遭凍結無法提領，而帳戶申請人
    反可輕易藉由辦理補發金融卡、變更密碼，將款項提領一空
    ，詐欺集團成員精心策劃詐騙之成果將因金融卡來源取得之
    不可靠性，無法順利領得詐欺款項，而導致心血功虧一簣，
    犯罪集團當無甘冒此風險之理，足見被告上開所辯，在在與
    常理有重大違背，顯不足採，上開華南銀行中港分行帳戶資
    料，顯係被告交付予他人使用無疑。
(6)、另現今社會上利用人頭帳戶詐欺取財以逃避查緝之犯案方式
    層出不窮，經媒體廣為報導，已成眾所週知之事，被告自無
    例外，而被告雖可能無法確知該犯罪集團成員將如何利用其
    帳戶，然其應可預見刻意使用他人帳戶者，必作非法之途，
    詐欺取財當然是其中最有可能之事，卻仍將該帳戶金融卡等
    物交給該犯罪集團之成員，且其帳戶果然被用為詐欺取財之
    工具，其容任他人利用其帳戶詐欺取財之行為，已符合預見
    其發生而其發生並不違背其本意之間接故意（不確定故意）
    之情形。
(三)、綜上所述，本件事證明確，被告上開幫助詐欺取財犯行，堪
    以認定。
三、從而，原審簡易判決依刑事訴訟法第四百四十九條第二項、
    第四百五十四條第二項，刑法第三十條第一項前段、第二項
    、第三百三十九條第一項、第四十一條第一項前段，刑法施
    行法第一條之一，判處被告有期徒刑四月，並諭知如易科罰
    金，以一千元折算一日，其認事用法及量刑均屬妥適，被告
    上訴意旨，猶執陳詞，辯稱：伊金融卡係遺失，並未交付他
    人使用云云，顯不足採，本件上訴為無理由，應予駁回。
據上論斷，應依刑事訴訟法第四百五十五條之一第一項、第三項
、第三百六十八條，判決如主文。
中    華    民    國    98    年    3     月    2     日
                  刑事第八庭    審判長法  官  黃家慧
                                      法  官  陳  葳
                                      法  官  黃炫中
上正本證明與原本無異。
不得上訴
                                      書記官  黃珮華
中    華    民    國    98    年    3     月    2     日
附錄本案論罪科刑法條全文
中華民國刑法第三百三十九條
(普通詐欺罪)
意圖為自己或第三人不法之所有，以詐術使人將本人或第三人之
物交付者，處五年以下有期徒刑、拘役或科或併科一千元以下罰
金。
以前項方法得財產上不法之利益或使第三人得之者，亦同。
前二項之未遂犯罰之。


司法院資訊處製作；財團法人民間司法改革基金會備份。
